臺灣高等法院高雄分院刑事判決　　　　 96年度上訴字第197號
上　訴　人
即　被　告　甲○○
　　　　　　　　　　（現於臺灣屏東戒治所執行中）
指定辯護人　本院公設辯護人　乙○○
上列上訴人因違反毒品危害防制條例案件，不服臺灣高雄地方法
院95年度訴字第2979號中華民國95年11月30日第一審判決（起訴
案號：臺灣高雄地方法院檢察署95年度偵緝字第2134號），提起
上訴，本院判決如下：
    主  文
原判決撤銷。
甲○○幫助販賣第二級毒品，處有期徒刑伍年陸月。
扣案之行動電話機具壹支沒收。
    事  實
一、甲○○於民國95年2 月5 日下午某時許，接獲具有販賣第二
    級毒品甲基安非他命營利意思之姓名年籍不詳綽號「錢伯」
    （另一綽號為「老五」）之成年男子之電話，表示其手中有
    約1 公斤重甲基安非他命，準備以新台幣（下同）175 萬元
    出售，請其代為尋找買主，事成後將給予5 萬元作為佣金；
    甲○○因負有債務急需金錢使用，明知甲基安非他命係毒品
    危害防制條例第2 條第2 項第2 款所規定之第二級毒品，不
    得販賣，竟基於幫助「錢伯」販賣第二級毒品甲基安非他命
    之犯意，以其所有之手機（搭配不知情之陳遠所申請之門號
    0000000000號使用）電話聯絡郭春祈（所涉販賣第二級毒品
    罪嫌部份已另案併由臺灣臺南地方法院審理中）有無購買意
    願，俟郭春祈表明願意購買上開毒品後，甲○○遂於同日晚
    間9 時許，與郭春祈、江志賢及陳麗雪在臺南地區會合後，
    由郭春祈駕駛車牌號碼3933－MH號自用小客車搭載一同南下
    高雄，於同日晚上10時30分許，到達位於高雄市○○區○○
    路上之某大樓內與「錢伯」見面，並由「錢伯」與郭春祈自
    行協商上開毒品之價格，雙方經討價還價後，「錢伯」同意
    減價而以165 萬元之價格將甲基安非他命共4 包（驗前淨重
    合計1002 .16 公 克）賣予郭春祈，惟約明原應由「錢伯」
    支付給甲○○之報酬5 萬元部分改由郭春祈支付。郭春祈於
    取得該4 包甲基安非他命後，即藏放在所駕駛之自用小客車
    後行李廂右側夾板內，連同甲○○、江志賢及陳麗雪等人，
    欲一同駕車返回台南。嗣於95年2 月6 日凌晨0 時30分許，
    郭春祈等人前往高雄市之光華夜市吃宵夜時，將該自小客車
    駛至高雄市苓雅區○○○路148-25號前停放，因該處屬紅線
    禁止停車之區域，且郭春祈與江志賢於車停妥後又隨即開啟
    後行李廂查看，令巡經該處之員警起疑上前盤查，並在渠等
    同意之下檢視該車之後行李廂，當場查獲上開藏放之4 包甲
    基安非他命（驗後淨重合計1002.14 公克，扣於95年度偵字
    第3782號被告郭春祈違反毒品危害防制條例案件中，業已併
    案由臺灣臺南地方法院審理），始偵破上情。
二、案經高雄市政府警察局移送臺灣高雄地方法院檢察署檢察官
    偵查起訴。
    理  由
一、證據能力部分：
    證人郭春祈、江志賢、陳麗雪等人於警詢之供述，業經被告
    、辯護人、公訴人於審判期日同意作為證據使用，本院審酌
    其等陳述係於自由意志陳述下所為，作為本案證據使用應屬
    適當，依刑事訴訟法第159 條之5 第1 項之規定，具有證據
    能力。
二、上揭事實訊據被告於警詢、偵查、原審及本院審理時坦承不
    諱，並有下列證據可以佐證：
  (一)證人郭春祈於警詢證述：我是經被告帶我前去購買扣案之甲
    基安非他命，都是經由甲○○聯絡的；並在被告之陪同南下
    至高雄苓雅區與「錢伯」見面協議後，於當晚以165 萬元向
    「錢伯」購買扣案之甲基安非他命，而「錢伯」則將被告之
    佣金5 萬元轉嫁到我身上，但我尚未交付被告，旋於翌日凌
    晨經警盤查查獲等語相符（見警詢卷第8 、9 、13頁）。證
    人江志賢、陳麗雪於警詢中亦證述：我等與被告陪郭春祈至
    高雄向「錢伯」購買甲基安非他命，於95年2 月6 日凌晨經
    盤查查獲等語明確（見警詢卷第17、22頁）。本件並有4包
    晶體（驗後淨重1002.14 公克）扣案可佐，而該晶體經送驗
    結果，確含有第二級毒品甲基安非他命成分，有高雄醫學大
    學附設中和紀念醫院95年2 月21日0000-000號檢驗報告1 份
    在卷可稽（見95年度偵字第9463號卷第12頁）。
  (三)又「錢伯」之人雖未到案，惟本件買賣之甲基安非他命重達
    高達1 公斤左右，價金高達1 百多萬元，且「錢伯」於請被
    告代為尋找買主時，即答應於事成後給予被告5 萬元作為佣
    金，足認「錢伯」於本件販賣甲基安非他命之初，即有營利
    之意圖，否則，豈有可能答應給予被告佣金之理。其後雖因
    「錢伯」與郭春祈自行商談後，將價金降為165 萬元，佣金
    則改由郭春祈給付，惟對「錢伯」確有營利之意圖之事實，
    並無影響。
  (四)綜上所述，足認被告自白上開查獲之第二級毒品甲基安非他
    命係其介紹郭春祈於95年2 月5 日晚上10時30分許，在高雄
    市苓雅區向「錢伯」購入，與事實相符。本件事證明確，被
    告犯行堪以認定，應依法論科。又公訴人於原審雖請求調閱
    郭春祈涉犯販賣毒品罪之95年度偵字第3782號移送臺南地方
    法院併辦之95年度訴字第11號全卷卷宗，然本案事證已臻明
    確，已如前述，是本院認無再調查之必要，附此敘明。
二、論罪部分：
  (一)按甲基安非他命係毒品危害防制條例第2 條第2 項第2 款所
    規定之第二級毒品。復按刑法上之幫助犯，係指以幫助之意
    思，對於正犯資以助力，而未參與實施犯罪之行為而言（最
    高法院49臺上字第77號判例、91年度臺上字第5693號判決參
    照）。查被告甲○○僅係居中介紹郭春祈向「錢伯」購買毒
    品，並將郭春祈帶往高雄市向「錢伯」購買第二級毒品甲基
    安非他命，且均由「錢伯」與郭春祈親自洽談最後交易之毒
    品數量、價格並同時交易完成交付金錢與毒品，是被告乃以
    幫助「錢伯」販賣第二級毒品甲基安非他命之意思，為居間
    介紹之構成要件以外之行為。核被告所為，係違反毒品危害
    防制條例第4 條第2 項之販賣第二級毒品罪之幫助犯，爰依
    刑法第30條第2 項之規定，按正犯之刑減輕其刑。至於被告
    行為後，刑法雖於94年2 月2 日修正公布，並自95年7 月1
    日施行，將原第30條第1 項、第2 項原規定：「幫助他人犯
    罪者，為從犯。雖他人不知幫助之情者，亦同。從犯之處罰
    ，得按正犯之刑減輕之」，修正為「幫助他人實行犯罪行為
    者，為幫助犯。雖他人不知幫助之情者，亦同。幫助犯之處
    罰，得按正犯之刑減輕之」，惟本件被告所幫助之正犯行為
    人業已完成販賣第二級毒品之行為，是依修正前後規定均認
    應論以幫助犯，且均得減輕其刑，並無歧異之處，自不生比
    較之餘地，自應依一般法律適用之原則，適用現行有效之裁
    判時法論處，附此敘明。
  (二)又本件之法定刑為「處無期徒刑或7 年以上有期徒刑，得併
    科新臺幣7 百萬元以下罰金。」依修正前刑法第65條第2 項
    規定，無期徒刑得減為7 年以上有期徒刑，依修正後規定無
    期徒刑僅得減為20年以下15年以上有期徒刑，可見修正前規
    定有利於被告，此部分亦應適用修正前規定，至其法定刑為
    有徒刑部分，修正前後刑法第67條規定之減輕規定並無不同
    ，附此敘明。
三、科刑及沒收部分：
  (一)原審以被告罪證明確而為論罪科刑，固非無見，惟就刑法第
    65條第2 項部分未比較新舊法；再者，0000000000號行動電
    話門號，並非被告所申請，而係陳遠之人所申請，並由被告
    借用SIM 卡，業經被告陳明，復有和信電信訊股份有限公司
    函可參（見本院卷第31頁），原判決認係被告所申請，並進
    而將其SIM 卡沒收，均有未洽。被告上訴意旨認原判決量刑
    過重，雖無理由，惟原判決既有可議之處，應予撤銷改判。
    爰審酌被告犯後坦承犯行，態度尚佳，尚未因前開販賣行為
    而獲有利益，惟被告自身有施用毒品前科，此有臺灣高等法
    院被告前案紀錄表可參，當知毒品對於他人之危害甚大，竟
    仍為一己私利而幫助販毒品，而幫助販賣毒品，且其幫助販
    賣第二級毒品之數量高達1 公斤左右，其數量龐大，如流通
    於市面，造成社會之危害可謂甚鉅，實不容寬待及其他一切
    情狀，量處如主文第2 項所示之刑。又被告犯本件毒品危害
    防制條例第4 條第2 項之販賣第二級毒品甲基安非他命罪之
    代價為5 萬元，惟尚未收取，並無所得，自無從依法予以沒
    收。
  (二)又0000000000號行動電話門號，雖非被告所申請，但該與門
    號搭配使用之手機則為被告所有，業經被告陳明在卷（見本
    院卷第22頁），並為供犯本罪所用之物，業經被告陳述在卷
    ，併依同條例第19條第1 項規定宣告沒收之（不含該SIM 卡
    ）。至查獲4 包甲基安非他命，則應於郭春祈案件中宣告沒
    收銷燬之，附此敘明。
據上論結，應依刑事訴訟法第369 條第1 項前段、第364 條、第
299 條第1 項前段，毒品危害防制條例第4 條第2 項、第18條第
1 項前段、第19條第1 項，刑法第2 條第1 項前段、第11條、第
30條第1 項前段、第2 項，判決如主文。
本案經檢察官方娜蓉到庭執行職務。
中　　華　　民　　國　　96　　年　　3 　　月　　27　　日
                  刑事第三庭    審判長法  官　周賢銳
                                      法  官  范惠瑩
                                      法  官  黃仁松
以上正本證明與原本無異。
如不服本判決應於收受本判決後10日內向本院提出上訴書狀，其
未敘述上訴理由者，並得於提起上訴後10日內向本院補提理由書
狀（均須按他造當事人之人數附繕本）「切勿逕送上級法院」。
中　　華　　民　　國　　96　　年　　3 　　月　　27　　日
　　　　　　　　　　　　　　　　　　　書記官  馬蕙梅
附錄本件判決論罪科刑法條：
毒品危害防制條例第4條
製造、運輸、販賣第一級毒品者，處死刑或無期徒刑；處無期徒
刑者，得併科新臺幣1 千萬元以下罰金。
製造、運輸、販賣第二級毒品者，處無期徒刑或7 年以上有期徒
刑，得併科新臺幣7 百萬元以下罰金。
製造、運輸、販賣第三級毒品者，處5 年以上有期徒刑，得併科
新臺幣5 百萬元以下罰金。製造、運輸、販賣第四級毒品者，處
3 年以上10年以下有期徒刑，得併科新臺幣3 百萬元以下罰金。
製造、運輸、販賣專供製造或施用毒品之器具者，處1 年以上7
年以下有期徒刑，得併科新臺幣1 百萬元以下罰金。
前五項之未遂犯罰之。
